臺灣高等法院民事判決
                                    108年度上易字第716號
上  訴  人   黃淑君  
兼  訴  訟
代  理  人   陳俊宏  
上  訴  人   林昇濤  
             范雅軒  
共      同
訴訟代理人   游孟輝律師
             宋銘樹律師
             朱敬文律師
被  上訴人   林怡真  
訴訟代理人   陳俊宏  
             林泓源  
被  上訴人   蔡品莉    住○○市○○區○○路000巷0號00樓                         之0
訴訟代理人   游孟輝律師
             宋銘樹律師
             朱敬文律師
上列當事人間請求損害賠償等事件，上訴人對於中華民國108年3
月27日臺灣新北地方法院107年度訴字第1939號第一審判決，各
自提起上訴，本院於108年12月18日言詞辯論終結，判決如下：
    主  文
原判決關於駁回黃淑君、陳俊宏後開第二項之訴，及該部分假執
行之聲請，暨該部分訴訟費用之裁判均廢棄。
林昇濤、范雅軒、蔡品莉應連帶給付黃淑君、陳俊宏新臺幣壹拾
貳萬壹仟捌佰捌拾壹拾元，及自民國一０六年十二月十五日起至
清償日止，按年息百分之五計算之利息。
林昇濤、范雅軒之上訴及黃淑君、陳俊宏之其餘上訴均駁回。
第一審訴訟費用經廢棄部分，及第二審訴訟費用關於黃淑君、陳
俊宏上訴部分，由林昇濤、范雅軒、蔡品莉連帶負擔百分之六十
，餘由黃淑君、陳俊宏負擔；第二審訴訟費用關於林昇濤、范雅
軒上訴部分，由林昇濤、范雅軒負擔。 
    事實及理由
上訴人黃淑君、陳俊宏及被上訴人林怡真主張：對造上訴人林
  昇濤原為門牌號碼新北市○○區○○路000號18樓房屋及共有部分
  暨坐落基地（下稱18樓房屋），與地下3層編號73號停車位（
  下稱73號車位）之所有權人；對造上訴人范雅軒則為同號18樓
  之1房屋及共有部分暨坐落基地（下稱18樓之1房屋）、18樓之
  2房屋及共有部分暨坐落基地（下稱18樓之2房屋，與18樓、18
  樓之1房屋下合稱系爭房屋），與地下3層編號100號（下稱100
  號車位）及地下4層編號155號停車位（下稱155號車位）所有
  權人。林昇濤並將18樓房屋及100號車位出租予被上訴人蔡品
  莉，房屋租期自民國103年1月1日起至107年7月31日止，車位
  租期自103年5月9日起至107年12月31日止，房屋租金每月新臺
  幣（下同）1萬8,000元，車位租金每月4,000元（下分稱18樓
  房屋租約、100號車位租約）。范雅軒則出租155號車位予訴外
  人王志勳，每月租金4,000元，租期自97年間起至106年7月7日
  止（下稱155號車位租約）。嗣林怡真、黃淑君、陳俊宏經由
  原法院105年度司執字第24139號清償借款強制執行事件（下稱
  系爭執行事件），於105年9月14日分別拍得18樓房屋、18樓之
  1房屋、18樓之2房屋及前開車位，林怡真、黃淑君、陳俊宏並
  於105年10月21日領得權利移轉證書而成為所有權人。詎系爭
  房屋於106年3月2日經原法院執行處（下稱執行法院）點交時
  ，相關管線設施均已遭破壞，而與執行法院於106年1月10日履
  勘時狀況不同，應為林昇濤、范雅軒、蔡品莉於106年1月10日
  起至106年3月2日間之不詳日期，故意拆除破壞，侵害黃淑君
  、陳俊宏之所有權，黃淑君、陳俊宏並因而支出20萬元修理費
  用，自得依民法第184條第1項前段、第185條之規定，請求林
  昇濤、范雅軒、蔡品莉負連帶賠償責任。又伊等取得權利移轉
  證書後，18樓房屋及100號、155號車位租金本應由伊等收取，
  林昇濤、范雅軒非所有權人卻收取租金，無法律上原因而受有
  利益，林怡真、黃淑君自得依民法第179條之規定，分別請求
  林昇濤返還不當得利37萬8,000元、10萬4,000元，陳俊宏得依
  民法第179條之規定，請求范雅軒返還不當得利3萬2,000元等
  語。
林昇濤、范雅軒、蔡品莉則以：林昇濤係以18樓房屋租約、100
  號車位租約，對於蔡品莉之租金債權抵銷對蔡品莉借款債務；
  范雅軒依155號車位租約收取王志勳給付之租金，均有法律上
  原因。又黃淑君、陳俊宏並未證明系爭房屋管線係遭伊等破壞
  ，且黃淑君、陳俊宏主張之金額未提出相關證據，及須扣除折
  讓費用等語，資為抗辯。
本件原審判命：㈠林昇濤應給付林怡真37萬8,000元，及自107年
  8月1日起至清償日止，按年息5%計算之利息。㈡林昇濤應給付
  黃淑君10萬4,000元，及自108年1月1日起至清償日止，按年息
  5%計算之利息。㈢范雅軒應給付陳俊宏3萬2,000元，及自106年
  7月8日起至清償日止，按年息5%計算之利息，並為准、免假執
  行之諭知，且駁回黃淑君、陳俊宏其餘請求及假執行之聲請。
  黃淑君、陳俊宏、林昇濤、范雅軒不服原判決，各自提起上訴
  。黃淑君、陳俊宏上訴聲明為：㈠原判決關於駁回黃淑君、陳
  俊宏後開第㈡項之訴，及該部分假執行之聲請，暨該部分訴訟
  費用之裁判均廢棄。㈡林昇濤、范雅軒、蔡品莉應連帶給付黃
  淑君、陳俊宏20萬元，及自106年12月15日起至清償日止，按
  年息5%計算之利息。林昇濤、范雅軒、蔡品莉答辯聲明：上訴
  駁回。林昇濤、范雅軒上訴聲明：㈠原判決關於命林昇濤、范
  雅軒給付，及該部分假執行之宣告廢棄。㈡上開廢棄部分，黃
  淑君、陳俊宏、林怡真於第一審之訴及假執行之聲請均駁回。
  黃淑君、陳俊宏、林怡真答辯聲明：上訴駁回。
黃淑君、陳俊宏、林怡真主張林昇濤原為18樓房屋及73號車位
  之所有權人，范雅軒則原為18樓之1、18樓之2房屋及100號、1
  55號車位之所有權人，嗣18樓、18樓之1、18樓之2房屋及73號
  、100號、155號車位經系爭執行事件公開拍賣，由林怡真拍得
  18樓房屋及73號停車位、黃淑君拍得18樓之1 房屋及100號停
  車位、陳俊宏拍得18樓之2 房屋及155 號車位，且執行法院核
  發權利移轉證書後，黃淑君、陳俊宏、林怡真均於105年10月2
  1日據以登記成為所有權人，執行法院復於106年3月2日點交系
  爭房屋及前開車位，為林昇濤、范雅軒所不爭執，並有拍賣公
  告、原法院不動產權利移轉證書、土地及建物登記謄本在卷可
  稽（見原審卷第23至38、175至203頁），並經本院依職權調閱
  系爭執行事件卷宗核閱無訛，是此部分之事實，首堪認定。另
  林昇濤將18樓房屋、100號車位出租予蔡品莉，並簽立18樓房
  屋租約、100號車位租約，且因林昇濤另向蔡品莉借款241萬元
  ，其遂於103年5月15日以該租約之租金債權，與所欠蔡品莉之
  借款債務為抵銷；另范雅軒將155 號車位出租予王志勳，並簽
  立155號車位租約，范雅軒業已收取全部之租金等節，亦為兩
  造所不爭執，並有原法院106年度板簡字第298號判決、租賃契
  約書、臺灣新北地方檢察署檢察官106年度偵字第34609號不起
  訴處分書、原法院107年度簡上字第110號判決、借款切結書在
  卷可稽（見原審卷71至95、103至104、141至147頁），亦堪信
  為真正。
黃淑君、陳俊宏主張林昇濤、范雅軒、蔡品莉於106年1月10日
  起至106年3月2日間之不詳日期，故意毀損系爭房屋管線，侵
  害伊等所有權，致伊等因而支出修理費用，為林昇濤、范雅軒
  、蔡品莉所否認，並以前開情詞置辯；經查：
㈠系爭房屋之管線確遭拆除破壞而毀損：
⒈按因故意或過失，不法侵害他人之權利者，負損害賠償責任。
  數人共同不法侵害他人之權利者，連帶負損害賠償責任。不能
  知其中孰為加害人者亦同，民法第184條第1項前段、第185條
  分別定有明文。
⒉執行法院於104年9月4日、106年1月10日履勘時，系爭房屋並無
  任何受損之情形，有執行筆錄附卷可稽（見本院卷第123至129
  、135至137頁）。執行法院於106年3月2日點交時，陳俊宏曾
  在現場表示屋內電線、水管有部分毀損等語（見本院卷第135
  頁），並有陳俊宏提出現場照片為憑（見原審卷第39、43、53
  至55頁），足徵系爭房屋之相關管線於106年1月10日起至106
  年3月2日間確有遭破壞情形。參酌，證人田志宏於本院準備程
  序證稱：我第一次進入系爭房屋時，系爭房屋之情形就如同照
  片所示，開關、插座、冷氣空調、衛浴設備、廚房設備都有拆
  除痕跡，因為這些設備被拆除，無法確認原本的水電管線是否
  通暢、可以使用，所以要查線，查看電線可否使用，如果被切
  斷的話，可否回復，並將被切斷的線回復到正常使用的狀態。
  一般舊屋的裝修工程不用查線，都是水電更新，是將舊線廢棄
  ，更新為新的線。本件施工期間是106年5至8月間進行，進行
  步驟是先確認電線是管理哪一個燈具或設備，如果有一些被切
  斷的線，無法確認的話，就將整個電線抽換掉，如果電線在牆
  壁裡，無法抽換的話，就要先把牆壁拆除，直到找到這條線的
  頭為止，就可以知道這條電線是控制什麼地方，再重新換新的
  線，或用新的線把它接起來。因為電線還會連結到總開關箱，
  所以還要回頭查總開關箱中該條電線可否使用。本件很多電線
  是埋在大理石地板下，因為無法切開地板，所以只好拉整條新
  的電線。電線的功能就是提供給插座、燈具及設備使用。系爭
  房屋電線是用直接剪斷的方式，沒有預留足夠舊的電線長度等
  語（見本院卷第220至224頁），益徵系爭房屋之管線確於106
  年1月10日起至106年3月2日間之不詳日期故意遭拆除破壞。
⒊次按民法第811條規定，動產因附合而為不動產之重要成分者，
  不動產所有人取得動產所有權。準此，動產附合於不動產後，
  須已成為不動產之重要成分，始有附合之問題。所謂重要成分
  ，係指兩物結合後，非經毀損或變更其物之性質，不能分離者
  而言，且此種結合，並以非暫時性為必要（最高法院87年度台
  上字第722號判決意旨參照）。系爭房屋管線多數埋在大理石
  地板、牆壁下，非切開地板、牆壁無法與之分離，且分離後管
  線即喪失經濟價值及使用效能，可見管線業已附合系爭房屋之
  重要成分自明。又系爭房屋早於103年9月18日即經執行法院查
  封，有本院調閱系爭執行卷宗可稽，且系爭房屋雖係三間，惟
  係打通使用，僅由18樓之1出入，18樓房屋出租予蔡品莉，但
  蔡品莉則與范雅軒、林昇濤共同使用18樓之1、18樓之2公共空
  間，且18樓之1、18樓之2房屋在執行法院於104年9月4日履勘
  時係由林昇濤、范雅軒自住，106年3月2日林昇濤、范雅軒始
  清空，有執行筆錄在卷可稽（見本院卷第119至127、135頁）
  。則系爭房屋於104年9月4日履勘起至106年3月2日點交止，既
  均係由林昇濤、范雅軒、蔡品莉管理使用中，彼等就系爭房屋
  管線是否遭拆除破壞之情形，知悉甚詳，彼等置令系爭房屋管
  線遭拆除破壞，黃淑君、陳俊宏主張係林昇濤、范雅軒或蔡品
  莉所為，已盡舉證之責，而林昇濤、范雅軒、蔡品莉抗辯非其
  等破壞云云，未能提出證據以明，堪信黃淑君、陳俊宏前揭主
  張，堪予採信。據此，黃淑君、陳俊宏主張縱不能知其中孰為
  破壞者，依民法第185條第1項規定，林昇濤、范雅軒或蔡品莉
  亦應負連帶損害賠償責任，應屬有據。
⒋至證人田志宏提出之明細表中雖有燈泡、開關、插座部分（見
  本院卷第231頁），然證人田志宏已證稱：燈具有一些是壞掉
  ，有一些是缺漏等語（見本院卷第224頁），尚難認系爭房屋
  之燈泡、開關、插座全部遭拆除破壞，是黃淑君、陳俊宏請求
  林昇濤、范雅軒、蔡品莉賠償該部分之損害，即屬無據。
㈡林昇濤、范雅軒、蔡品莉應連帶賠償12萬1,881元：
⒈按民法第196條所謂請求賠償物被毀損所減少之價額，得以修復
  費用為估定標準，但以必要者為限，例如修理材料以新品換舊
  品，應予折舊（參見最高法院77年度第9次民事庭會議決議）
  。
⒉有關系爭房屋管線受損所需修復費用工資成本為9萬7,200元、
  材料費用成本共1萬4,890元（5.5白扁線5,800元+2.0電線6,24
  0元+電視及網路線2,850元），有證人田志宏提出之明細表可
  稽，並須加計證人田志宏之利潤30%（見本院卷第231頁）。又
  黃淑君、陳俊宏給付田志宏總金額為130萬元，有統一發票足
  參（見原審卷第65頁），而結算單總金額為137萬1,827元(見
  原審卷第263頁)，足見田志宏給予黃淑君、陳俊宏5%（1,300,
  000/1,371,827=0.95，小數點後一位四捨五入）折扣，是工資
  為12萬42元（97,200×1.3×95%=120,042)、材料費用為1萬8,39
  0元(14,890×1.3×95%=18,390，元以下四捨五入)。又依行政院
  所頒「固定資產耐用年數表」房屋附屬設備中給水、排水、煤
  氣、電氣、自動門設備及其他耐用年數為10年，而系爭房屋於
  89年間取得使用執照，有前開建物登記謄本可佐，至前述點交
  日止已逾10年，且按行政院訂定之「固定資產折舊率表」規定
  ，依定率遞減法者，其最後1年之折舊額，加計歷年折舊累計
  額，其總和不得超過該資產成本原額9/10，則折舊後之金額為
  原額1/10，是材料費用依前開規定計算折舊後為1,839元，加
  計無折舊問題之工資12萬42元後，黃淑君、陳俊宏得請求管線
  修復費用總額為12萬1,881元（1,839+120,042=121,881），逾
  此部分之請求，不應准許。
⒊黃淑君、陳俊宏雖主張付款總金額為130萬元，乃田志宏給予免
  付監工費8%7萬9,172元折扣云云，然與田志宏證稱：尾數7萬1
  ,827元我折讓給黃淑君、陳俊宏不用付，依照我的理解我是全
  體工程折讓，不是針對水電修復工程單項折讓等語不符（見本
  院卷第221至222頁）而不足採信。林昇濤、范雅軒、蔡品莉雖
  抗辯田志宏未提出工資給付明細云云，但證人田志宏已證稱我
  在與黃淑君、陳俊宏結算時有自己計算過，大工、小工的師傅
  是我叫的等語明確（見本院卷第224至225頁），則田志宏依其
  計算之結果向黃淑君、陳俊宏結算請款，與常情相符，林昇濤
  、范雅軒、蔡品莉前開所辯，亦非可採。
⒋再按因回復原狀而應給付金錢者，自損害發生時起，加給利息
  。應付利息之債務，其利率未經約定，亦無法律可據者，週年
  利率為百分之五，此觀民法第213條第2項、第203條自明。準
  此，黃淑君、陳俊宏依上開規定，請求林昇濤、范雅軒、蔡品
  莉加付自付款予證人田志宏翌日即106年12月15日（見原審卷
  第256至257頁）起算之法定遲延利息，亦屬有據。 
黃淑君、林怡真復主張伊等得依不當得利法律關係，請求林昇
  濤、范雅軒返還所受租金利益，亦為林昇濤、范雅軒所否認；
  經查：
㈠林怡真得依民法第179 條之規定，請求林昇濤給付37萬8,000 
  元及利息：
⒈按無法律上之原因而受利益，致他人受損害者，應返還其利益
  ，民法第179 條前段定有明文。又不當得利依其類型可區分為
  「給付型之不當得利」與「非給付型不當得利」，前者係基於
  受損人有目的及有意識之給付而發生之不當得利，後者乃由於
  給付以外之行為（受損人、受益人、第三人之行為）或法律規
  定所成立之不當得利。又於「非給付型之不當得利」中之「權
  益侵害之不當得利」，凡因侵害歸屬於他人權益內容而受利益
  ，致他人受損害，即可認為基於同一原因事實致他人受損害，
  並欠缺正當性；亦即以侵害行為取得應歸屬他人權益內容的利
  益，而不具保有該利益之正當性，即應構成無法律上之原因，
  成立不當得利（最高法院101年度台上字第1722號判決意旨可
  資參照）。
⒉次按出租人於租賃物交付後，承租人占有中，縱將其所有權讓
  與第三人，其租賃契約，對於受讓人仍繼續存在，民法第425
  條之1第1項定有明文。再按拍賣之不動產，買受人自領得執行
  法院所發給權利移轉證書之日起，取得該不動產所有權，債權
  人承受債務人之不動產者亦同。前項不動產原有之地上權、永
  佃權、地役權、典權及租賃關係隨同移轉，強制執行法第98條
  第1項、第2項前段亦有明文規定。是拍賣之不動產原有租賃關
  係若未經執行法院除去者，拍定人經執行法院核發不動產權利
  移轉證書而取得所有權時，原有之租賃關係即隨同移轉於拍定
  人，原有租賃關係之出租人即不得再主張其權利。18樓房屋於
  105年9月14日由林怡真拍定，原法院於105年10月4日核發不動
  產權利移轉證書，林怡真於同年10月21日據以登記為所有權人
  ，則18樓房屋租約自105年10月21日起即由林怡真承受，林昇
  濤已非18樓房屋租約出租人自明，然林昇濤卻以18樓房屋租約
  所生租金債權，抵銷與蔡品莉間之借款債務，自可認林昇濤已
  因給付以外之行為，而受有105年10月21日後被抵銷之租金之
  利益，致林怡真受有損害，且林昇濤無保有此部分利益之法律
  上原因，應成立不當得利。林昇濤辯稱伊與蔡品莉有租賃關係
  存在，有權收取租金云云，即非可採。
⒊18樓房屋租約每月租金為1萬8,000元，已如前述，林怡真自得
  請求以1萬8,000元計算林昇濤每月之不當得利。又自105年10
  月21日林怡真取得18樓房屋所有權時起，至18樓房屋租約屆滿
  之107年7月31日止，此段期間計為21月又11日，則林怡真請求
  林昇濤給付37萬8,000元（18,000×21=378,000）不當得利，即
  屬有據，應予准許。再林昇濤自林怡真取得權利移轉證明書時
  起，即知悉其已非18樓房屋之所有權人，則除其原所受利益及
  更有所得外，尚應將受領時所得利益附加利息，一併償還，是
  林怡真復請求自18樓房屋租約租賃期限屆滿之翌日即107年8月
  1日起至清償日止，加計法定利息，亦屬有據，應予准許。
㈡黃淑君得依民法第179 條之規定，請求林昇濤給付10萬4,000 
  元及利息：
⒈經查，黃淑君於105年10月21日領得權利移轉證書而成為100 號
  停車位之所有權人；又林昇濤與蔡品莉就100號車位成立100號
  車位租約，租賃期間自103年5月9日起至107年12月31日止，林
  昇濤就100號車位租約所生租金債權，抵銷與蔡品莉間之借款
  債務，業如前述。林昇濤自受有自105年10月21日起被抵銷租
  金債權利益，且因該車位所有權已移轉予黃淑君，林昇濤無保
  有該利益之正當性，並因而致黃淑君受有不能向蔡品莉收受該
  部分租金之損害，黃淑君自得請求林昇濤返還。林昇濤雖辯稱
  ：其係基於租賃契約之法律關係，向蔡品莉以租金債權抵扣借
  款債務，非屬不當得利云云。然查，范雅軒自105 年10月21日
  起即非100 號車位之所有權人，無由令林昇濤得以收取該車位
  之租金利益，其卻將此部分租金債權逕向蔡品莉抵銷自身借款
  債務，顯已侵害歸屬於黃淑君所有權人之權益，其自無從主張
  有法律上原因可得受有此部分利益，亦堪認定。
⒉100號車位租約每月租金為4,000元，已如前述，黃淑君自得請
  求以4,000元計算林昇濤每月之不當得利。又自105年10月21日
  黃淑君取得100號車位所有權時起，至100號車位租約屆滿之10
  7 年12月31日止，此段期間計為26月又11日，則黃淑君請求林
  昇濤給付10萬4,000元（4,000×26=104,000）不當得利，即屬
  有據，應予准許。再林昇濤自黃淑君取得權利移轉證明書時起
  ，即知悉其已無出租100號車位之權利，則除其原所受利益及
  更有所得外，尚應將受領時所得利益附加利息，一併償還，是
  黃淑君復請求自100號車位租約租賃期限屆滿之翌日即108年1
  月1日起至清償日止，加計法定利息，亦屬有據，應予准許。
㈢陳俊宏得依民法第179 條之規定，請求范雅軒給付3萬2,000元
  及利息：
⒈陳俊宏於105年10月21日領得權利移轉證書而成為155 號車位之
  所有權人；又范雅軒與王志勳就155號車位成立155 號車位租
  約，租賃期間自97年間起至106年7月7日止，並經范雅軒收取
  此段期間之租金等事實，已如前述。則陳俊宏於105年10月21
  日取得155 號車位所有權後，本得依出租人地位，向王志勳收
  取租金，然范雅軒卻自行收取此部分租金，足認范雅軒因給付
  以外之行為，而受有105年10月21日應歸屬於陳俊宏之出租人
  權益，致陳俊宏受有損害，且范雅軒無保有此部分利益之法律
  上原因，應成立不當得利自明。范雅軒辯稱伊與王志勳有租賃
  關係存在，有權收取租金云云，即非可採。
⒉155號車位租約每月租金為4,000元，已如前述，陳俊宏自得請
  求以4,000元計算范雅軒每月之不當得利。又自105年10月21日
  陳俊宏取得155號車位所有權時起，至155號車位租約屆滿之10
  6年7月7日止，此段期間計為8月又18日，則陳俊宏請求范雅軒
  給付3萬2,000元（4,000×8=32,000）不當得利，即屬有據，應
  予准許。再范雅軒自陳俊宏取得權利移轉證明書時起，即知悉
  其已非155號車位之所有權人，則除其原所受利益及更有所得
  外，尚應將受領時所得利益附加利息，一併償還，是陳俊宏復
  請求自155 號車位租約租賃期限屆滿之翌日即106年7月8日起
  至清償日止，加計法定利息，亦屬有據，應予准許。
綜上所述，㈠黃淑君、陳俊宏依民法第184條第1項前段、第185
  條之規定，請求林昇濤、范雅軒、蔡品莉連帶給付12萬1,881
  元，及自106年12月15日起至至清償日止，按年息5%計算之利
  息；㈡林怡真依民法第179條規定，請求林昇濤給付37萬8,000
  元，及自107年8月1日起至清償日止，按年息5%計算之利息；㈢
  黃淑君另依民法第179條規定，請求林昇濤給付10萬4,000元，
  及自108年1月1日起至清償日止，按年息5%計算之利息；㈣陳俊
  宏另依民法第179條規定，請求范雅軒給付3萬2,000元，及自1
  06年7月8日起至清償日止，按年息5%計算之利息，均為有理由
  ，應予准許；逾此範圍之請求，則屬無據，應予駁回。上開應
  准許之部分，原審就林昇濤、范雅軒、蔡品莉連帶給付12萬1,
  881元本息部分，為黃淑君、陳俊宏敗訴之判決，尚有未合，
  黃淑君、陳俊宏上訴意旨指摘原判決此部分不當，求為廢棄，
  為有理由，爰由本院改判如主文第2項所示。至於上開其餘應
  准許之部分，原審為黃淑君、陳俊宏、林怡真勝訴之判決，並
  分別諭知兩造供擔保後，得、免假執行；及不應准許部分，原
  審為黃淑君、陳俊宏敗訴之諭知，並駁回此部分假執行之聲請
  ，均無不合，林昇濤、范雅軒之上訴、黃淑君、陳俊宏之其餘
  上訴，均無理由，應予駁回。
本件事證已臻明確，兩造其餘之攻擊或防禦方法，經本院斟酌
  後，認為均不足以影響本判決之結果，爰不逐一論列，附此敘
  明。
據上論結，本件黃淑君、陳俊宏之上訴為一部有理由、一部無
  理由；林昇濤、范雅軒之上訴為無理由，判決如主文。
中　　華　　民　　國　　109 　年　　1 　　月　　8 　　日
                   民事第五庭
                        審判長法  官  蘇芹英
                              法  官  賴劍毅
                              法  官  陳君鳳
正本係照原本作成。
不得上訴。
中　　華　　民　　國　　109 　年　　1 　　月　　9 　　日
　　　　　　　　　　　　　    書記官  郭姝妤